【裁判字號】    99,訴,969
【裁判日期】    990514
【裁判案由】    偽造文書等
【裁判全文】
臺灣臺中地方法院刑事判決               99年度訴字第969號
公  訴  人  臺灣臺中地方法院檢察署檢察官
被      告  丙○○
上列被告因偽造文書等案件，經檢察官提起公訴（98年度偵字第
28510號)，被告於準備程序就被訴犯罪事實為有罪之陳述，經告
以簡式審判程序之旨，並聽取當事人意見後，合議庭裁定由受命
法官獨任進行簡式審判程序，本院判決如下：
    主    文
丙○○犯如附表所示各罪，分別處如附表所示之刑，主刑部分應
執行有期徒刑陸月，如易科罰金，以新臺幣壹仟元折算壹日。緩
刑貳年。
    犯罪事實
一、丙○○意圖為自己不法之所有，於民國98年10月18日上午 8
    時許，在台中縣太平市○○路441巷 12號住處之廚房，竊取
    其弟丁○○之台新銀行信用卡1張(上開親屬間竊盜部分，業
    經告訴人撤回告訴，由臺灣臺中地方法院檢察署檢察官另為
    不起訴處分確定），竟未經丁○○同意，隨即利用電話語音
    開卡程序予以開卡，並分別意圖為自己不法之所有，為下列
    偽造文書並持以行使及詐欺取財之犯罪行為：
  (一)98年10月18日中午12時14分許，丙○○在台中市○區○○
      路 242號甲○○○，冒用丁○○之身分，持上開信用卡刷
      卡購買價格新臺幣（下同）4,640 元之黃金，並在簽帳單
      上偽簽「丁○○」之署押，偽造成丁○○確認刷卡消費之
      私文書，再持以行使交回店家，施用此項詐術，致店員陷
      於錯誤而交付該筆交易之黃金，足生損害於丁○○、甲○
      ○○及台新銀行。
  (二)98年10月18日下午3時1分許，丙○○在台中市○區○○路
      15號1樓漢風珠寶有限公司（下稱漢風公司)，冒用丁○○
      之身分，持上開信用卡刷卡購買價格 9,000元之黃金，並
      在簽帳單上偽簽「丁○○」之署押，偽造成丁○○確認刷
      卡消費之私文書，再持以行使交回店家，施用此項詐術，
      致店員陷於錯誤而交付該筆交易之黃金，足生損害於丁○
      ○、漢風公司及台新銀行。
  (三)98年10月18日下午 5時59分許，丙○○在漢風公司，冒用
      丁○○之身分，持上開信用卡刷卡購買價格 5,000元之手
      環，並在簽帳單上偽簽「丁○○」之署押，偽造成丁○○
      確認刷卡消費之私文書，再持以行使交回店家，施用此項
      詐術，致店員陷於錯誤而交付該筆交易之手環，足生損害
      於丁○○、漢風公司及台新銀行。
  (四)98年10月19日上午 9時32分許，丙○○在台中縣太平市○
      ○○街70號家樂福股份有限公司（下稱家樂福）太平店，
      冒用丁○○之身分，持上開信用卡刷卡購買價格 7,390元
      之行動電話，並在簽帳單上偽簽「丁○○」之署押，偽造
      成丁○○確認刷卡消費之私文書，再持以行使交回店家，
      施用此項詐術，致店員陷於錯誤而交付該筆交易之行動電
      話，足生損害於丁○○、家樂福太平店及台新銀行。
  (五)98年10月19日上午 9時56分許，丙○○在台中縣太平市○
      ○路 161號乙○○○○，冒用丁○○之身分，持上開信用
      卡刷卡購買價格 7,000元之黃金，並在簽帳單上偽簽「丁
      ○○」之署押，偽造成丁○○確認刷卡消費之私文書，再
      持以行使交回店家，施用此項詐術，致店員陷於錯誤而交
      付該筆交易之黃金，足生損害於丁○○、乙○○○○及台
      新銀行。
二、案經臺中縣警察局太平分局報告臺灣臺中地方法院檢察署檢
    察官偵查起訴。
    理    由
一、上開犯罪事實，業據被告丙○○坦白認罪（見警卷第2至5頁
    、偵查卷第5頁、本院卷第12、15、16頁)，核與證人即被害
    人丁○○指述被害之情節相符(見警卷第8至10頁、偵查卷第
    8頁)，並有簽帳單5張、台新銀行信用卡冒用明細資料1份在
    卷可佐（見警卷第13至18頁），足徵被告之自白確與犯罪事
    實相符。又被告雖因罹患精神分裂症，有情緒不穩、行為混
    亂、社會功能退化等症狀（見本院卷第17頁診斷證明書），
    惟其自承各次行為時，均知悉係盜刷丁○○之信用卡等語（
    見本院卷第16頁），自難認其行為時有因精神障礙或其他心
    智缺陷，致不能辨識其行為違法或欠缺依其辨識而行為之能
    力；或上開辨識或依辨識而為之能力有顯著減低等情形，自
    難阻卻或減輕被告之罪責。再者，被告冒其弟丁○○之名刷
    信用卡消費，其偽造簽帳單之私文書並持以向店家行使，當
    足生損害於丁○○、交易之各店家及台新銀行。是被告偽造
    私文書並持以行使及詐欺取財等犯罪事證已臻明確，其犯行
    洵堪認定，應依法論罪科刑。
二、核被告如附表所示各次所為，均係犯刑法第216條、第210條
    之行使偽造私文書罪及同法第339條第1項之詐欺取財罪。被
    告於簽帳單上偽造「丁○○」之署押，乃偽造私文書之階段
    行為；偽造私文書後復持以行使，其偽造之低度行為，應為
    行使之高度行為所吸收，均不另論罪。又刑法上一行為而觸
    犯數罪名之想像競合犯存在之目的，在於避免對於同一不法
    要素予以過度評價，其所謂「同一行為」係指所實行者為完
    全或局部同一之行為而言。本件被告係為達詐欺取財之目的
    ，冒用「丁○○」名義偽造私文書，再持以行使，以遂其詐
    欺之目的，雖可區分為詐欺行為與行使偽造私文書行為，但
    其行使偽造私文書行為亦在遂行詐欺取財之目的，彼此密接
    ，達成單一犯罪目的，依一般社會通念，宜認此情形為一行
    為觸犯數罪名之想像競合犯。是被告如附表所示 5次所為，
    各係以一行為犯行使偽造私文書罪及詐欺取財罪，而同時觸
    犯不同之罪名，為異種想像競合犯，應各從一重之行使偽造
    私文書罪論處。被告所犯如附表所示 5罪，其犯意各別，行
    為互殊，應分論併罰。爰審酌被告之品行（參卷附臺灣高等
    法院被告前案紀錄表）、高職肄業之智識程度、經濟貧寒之
    生活狀況（見警卷第2頁被告警詢筆錄受詢問人資料)，犯罪
    之動機、手段、所生危害暨坦承犯行並與告訴人丁○○達成
    和解（見警卷第21頁和解書）之犯後態度等一切情狀，分別
    予以從輕量處如主文所示之刑，併均諭知易科罰金之折算標
    準及定其應執行之刑。被告於 5次冒名刷卡消費時，分別在
    簽帳單上偽造「丁○○」之簽名 1枚，均係偽造之署押，應
    各依刑法第 219條規定，予以宣告沒收。又被告未曾因故意
    犯罪受有期徒刑以上刑之宣告，有臺灣高等法院被告前案紀
    錄表在卷可憑，其因一時失慮，致觸犯刑章，事後已與被害
    人丁○○達成和解（見警卷第21頁和解書），則經此偵審程
    序及罪刑宣告之教訓，理當知所警惕，應無再犯之虞，本院
    認對其所宣告之刑以暫不執行為適當，併予宣告緩刑 2年，
    以啟自新。
三、據上論斷，應依刑事訴訟法第273條之1第 1項、第299條第1
    項前段，刑法第210條、第216條、第339條第1項、第55條、
    第41條第1項前段、第51條第5款、第219條、第74條第1項第
    1款，刑法施行法第1條之1第1項、第2項前段，判決如主文。
本案經檢察官戊○○到庭執行職務。
中    華    民    國    99    年    5     月    14    日
              刑事第四庭    法  官  張恩賜
以上正本證明與原本無異。
如不服本判決，應於收受判決後10日內向本院提出上訴書狀，並
應敘述具體理由；其未敘述上訴理由者，應於上訴期間屆滿後20
日內向本院補提理由書（均須按他造當事人之人數附繕本）「切
勿逕送上級法院」。
                            書記官  黃舜民
中    華    民    國    99    年    5     月    14    日
附錄本案論罪科刑法條
刑法第210條：
偽造、變造私文書，足以生損害於公眾或他人者，處五年以下有
期徒刑。
刑法第216條：
行使第二百十條至第二百十五條之文書者，依偽造、變造文書或
登載不實事項或使登載不實事項之規定處斷。
刑法第339條第1項：
意圖為自己或第三人不法之所有，以詐術使人將本人或第三人之
物交付者，處五年以下有期徒刑、拘役或科或併科一千元以下罰
金。
┌────────────────────────────┐
│附表                                                    │
├──┬────────┬──────────┬─────┤
│編號│犯   罪  行   為│罪                刑│備      註│
├──┼────────┼──────────┼─────┤
│ １ │如犯罪事實一(一)│丙○○犯行使偽造私文│          │
│    │                │書罪，處有期徒刑貳月│          │
│    │                │，如易科罰金，以新臺│          │
│    │                │幣壹仟元折算壹日。簽│          │
│    │                │帳單上偽造之「丁○○│          │
│    │                │」署押壹枚沒收。    │          │
├──┼────────┼──────────┼─────┤
│ ２ │如犯罪事實一(二)│丙○○犯行使偽造私文│          │
│    │                │書罪，處有期徒刑貳月│          │
│    │                │，如易科罰金，以新臺│          │
│    │                │幣壹仟元折算壹日。簽│          │
│    │                │帳單上偽造之「丁○○│          │
│    │                │」署押壹枚沒收。    │          │
├──┼────────┼──────────┼─────┤
│ ３ │如犯罪事實一(三)│丙○○犯行使偽造私文│          │
│    │                │書罪，處有期徒刑貳月│          │
│    │                │，如易科罰金，以新臺│          │
│    │                │幣壹仟元折算壹日。簽│          │
│    │                │帳單上偽造之「丁○○│          │
│    │                │」署押壹枚沒收。    │          │
├──┼────────┼──────────┼─────┤
│ ４ │如犯罪事實一(四)│丙○○犯行使偽造私文│          │
│    │                │書罪，處有期徒刑貳月│          │
│    │                │，如易科罰金，以新臺│          │
│    │                │幣壹仟元折算壹日。簽│          │
│    │                │帳單上偽造之「丁○○│          │
│    │                │」署押壹枚沒收。    │          │
├──┼────────┼──────────┼─────┤
│ ５ │如犯罪事實一(五)│丙○○犯行使偽造私文│          │
│    │                │書罪，處有期徒刑貳月│          │
│    │                │，如易科罰金，以新臺│          │
│    │                │幣壹仟元折算壹日。簽│          │
│    │                │帳單上偽造之「丁○○│          │
│    │                │」署押壹枚沒收。    │          │
└──┴────────┴──────────┴─────┘

司法院資訊處製作；財團法人民間司法改革基金會備份。
